【裁判字號】    97,交聲,231
【裁判日期】    971224
【裁判案由】    違反道路交通管理處罰條例聲明異議
【裁判全文】
臺灣苗栗地方法院交通事件裁定         97年度交聲字第231號
原處分機關  交通部公路總局新竹區監理所苗栗監理站
異  議  人
即受處分人  甲○○
                    2樓
上列異議人即受處分人因違反道路交通管理處罰條例案件，對於
交通部公路總局新竹區監理所苗栗監理站於民國97年11月7 日所
為之竹監苗字第裁54-HD0000000號處分（原舉發案號：中縣警交
字第HD0000000 號），聲明異議，本院裁定如下：
    主  文
原處分撤銷。
甲○○不罰。
    理  由
一、按法院受理有關交通事件，準用刑事訴訟法之規定，道路交
    通管理處罰條例第89條前段定有明文。次按犯罪事實應依證
    據認定之，無證據不得認定犯罪事實，刑事訴訟法第154 條
    第2 項定有明文。至認定犯罪事實所憑之證據，雖不以直接
    證據為限，間接證據亦包括在內，然而無論直接或間接證據
    ，其為訴訟上之證明，須於通常一般之人均不致有所懷疑，
    而得確信其為真實之程度者，始得據為有罪之認定，倘其證
    明尚未達到此一程度，而有合理之懷疑存在時，事實審法院
    復已就其心證上理由予以闡述，敘明其如何無從為有罪之確
    信，因而為無罪之判決，尚不得任意指為違法，最高法院76
    年臺上字第4986號判例意旨足以參照。申言之，上揭法規及
    判例意旨所揭示之無罪推定及證據裁判原則，於法院審理違
    反道路交通管理處罰條例之聲明異議案件時，應予準用。準
    此，法院審理交通違規聲明異議案件，僅於當事人主張及舉
    證範圍內進行調查證據，其經法定程序調查證據之結果，認
    已足以證明違規事實者，始得為違規之認定；若原處分機關
    所為之證明，於通常一般人仍有合理之懷疑存在，尚未達於
    可確信其真實之程度者，在該合理懷疑尚未剔除前，自不能
    為有違規事實存在之認定。
二、原處分意旨略以：異議人即受處分人甲○○所有車牌號碼36
    6-CQN 號重型機車，於民國97年7 月15日16時31分許，行經
    臺中縣豐原市○○街與豐南街85巷口處，為臺中縣警察局豐
    原分局警備隊員警舉發「1.經警鳴笛未停逃逸、2.闖紅燈（
    直行）」違規；異議人於期限內申訴表示不服舉發，經原處
    分機關調查後仍認異議人違規事實明確，原舉發單位之舉發
    並無不當；然異議人未於期限內自動繳納罰鍰，原處分機關
    乃依道路交通管理處罰條例第60條第1 項、第53條第1 項暨
    違反道路交通管理事件統一裁罰基準及處理細則第44條第1
    項規定，於97年11月7 日裁處異議人罰鍰新臺幣（下同）4,
    800 元（經警鳴笛未停逃逸3,000 元、闖紅燈1,800 元），
    並依同條例第63條第1 項第1 款及第3 款記違規點數4 點，
    （經警鳴笛未停逃逸1 點、闖紅燈3 點），原處分並無不法
    等語。
三、異議意旨略以：異議人之車輛未曾到豐原市使用，亦未將機
    車借給他人，無違規照片及相關事證足以證明異議人違規，
    且警察單憑目視舉發恐有誤判車號之可能，車牌亦有可能遭
    偽造，因此向法院提出聲明異議，請求撤銷原處分等語。
四、經查：
（一）依證人即本件舉發警員李仁博於97年12月16日到庭具結證
      稱：「（你當時看到的366-CQN 號機車外觀、特徵如何？
      ）三陽牌，後面有點斜斜，顏色有點帶紅色，紅色位置只
      有一點，不是全部；該台機車都沒有改裝，而椅座有點斜
      斜」、「（提示異議人提出之366-CQN 號機車外觀照片，
      是否當天與你看的違規機車是同一台？）從照片後面來看
      就不是此台，因違規機車椅背較斜，而機車尾部是尖的，
      與此台不同」、「（所以違規的機車與異議人所有的366
      -CQN號機車不同？）是的」等語（見本院上開日期之訊問
      筆錄），可知該違規機車與異議人所有之上開機車並非同
      1 輛。
（二）再者，觀之卷附異議人所拍攝其所有車牌號碼366-CQN 號
      重型機車之照片2 張，顯示該重型機車尾部係為圓弧狀，
      椅背亦未傾斜，核與證人李仁博所證稱之「機車尾部是尖
      的、椅座有點斜斜」不同。參以本件因係逕行舉發，並未
      拍照存證，不能排除員警在逕行舉發之際，因違規人拒絕
      停車迅即駛離，對所見違規車輛之車號，記憶上是否正確
      無誤之虞，亦無法排除該機車牌照有遭人另行偽造或變造
      之可能，是異議人上開所辯尚非無據。本件既不能排除上
      開可能性之合理懷疑，復查無任何其他積極證據，足認異
      議人確有前揭違規行為。從而，本件違規駕駛行為是否確
      為異議人所為，尚未達於通常一般之人均不致有所懷疑，
      而得確信其為真實之程度，仍有合理之懷疑存在，無從使
      本院得異議人有前揭違規事實之確信，揆諸首揭說明，自
      應作對異議人有利之認定。
五、綜上所述，本件並無積極證據足以證明異議人有經警鳴笛未
    停逃逸及闖紅燈之違規情事，原處分機關不察，認異議人違
    反道路交通管理處罰條例第60條第1 項、第53條第1 項規定
    而遽為前開裁決，即難認為允當，應認異議人之異議為有理
    由，由本院將原處分撤銷，改諭知異議人不罰之裁定，以資
    適法。
六、據上論斷，應依道路交通管理處罰條例第87條第2 項、道路
    交通案件處理辦法第20條前段，裁定如主文。
中    華    民    國    97    年    12    月    24    日
                   交通法庭  法  官  林卉聆
以上正本證明與原本無異。
如不服本裁定，應於裁定送達後5 日內向本院提出抗告狀。
                              書記官 楊慧萍
中    華    民    國    97    年    12    月    24    日


司法院資訊處製作；財團法人民間司法改革基金會備份。
